【裁判字號】    99,交聲,992
【裁判日期】    990730
【裁判案由】    交管條例聲異
【裁判全文】
臺灣板橋地方法院交通事件裁定         99年度交聲字第992號
原處分機關  交通部公路總局臺北區監理所板橋監理站
受處分人即
異  議  人  甲○○
上列異議人因不服交通部公路總局臺北區監理所板橋監理站於民
國99年4 月20日所為板監裁字第裁41-C00000000號違反道路交通
管理事件裁決書所為處分，經聲明異議，本院裁定如下：
    主  文
原處分關於吊扣駕駛執照拾貳個月部分撤銷。
甲○○汽車駕駛人，駕駛汽車經測試檢定酒精濃度超過規定標準
，壹年內不得考領普通重型機車駕駛執照。
其餘異議駁回。
    理  由
一、原處分意旨略以：受處分人即異議人甲○○於民國99年3 月
    31日23時07分許，於飲酒後，騎乘車牌號碼ANO-786 號重型
    機車，行經臺北縣新莊市○○路461 號對面，經臺北縣政府
    警察局新莊分局中港派出所員警當場攔停舉發「汽車駕駛人
    酒精濃度超過規定標準（酒測值0.70mg/L）」之違規，爰依
    道路交通管理處罰條例第35條第1 項第1 款、第24條第1項
    第2 款規定（裁決書漏引第1 項第2 款，應予補充），處異
    議人罰鍰新臺幣（下同）45,000元、吊扣駕駛執照12個月並
    施以道路交通安全講習。
二、異議意旨略以：伊因為生活上班需要職業貨車駕駛執照，如
    果沒有駕駛執照工作就沒了，伊生活不能沒有收入，伊有兩
    個小孩需要養，所以請求不要調扣伊的駕駛執照，為此聲明
    異議等語。
三、按汽車駕駛人有飲用酒類或其他類似物後其吐氣所含酒精濃
    度超過每公升0.25毫克或血液中酒精濃度超過百分之0.05以
    上者，不得駕車，道路交通安全規則第114 條第2 款定有明
    文。又按汽車駕駛人，駕駛汽車經測試檢定有酒精濃度超過
    規定標準者，處15,000元以上6 萬元以下罰鍰，並當場移置
    保管該汽車及吊扣其駕駛執照1 年；因而肇事致人受傷者，
    並吊扣其駕駛執照2 年；致人重傷或死亡者，吊銷其駕駛執
    照，並不得再考領；汽車駕駛人違反本條例規定，應受吊扣
    駕駛執照處分，於汽車駕駛人係無駕駛執照駕車者，在所規
    定最長吊扣期間內，不得考領駕駛執照，道路交通管理處罰
    條例第35條第1 項第1 款、第67條第6 項亦分別定有明文。
    再汽車駕駛人，有同法第35條第1 項規定之情形者，應接受
    道路交通安全講習，道路交通管理處罰條例第24條第1 項第
    2 款規定甚明。
四、經查：
（一）異議人甲○○於前揭時地，騎乘車牌號碼ANO-786 號重型
      機車，經警攔查並施以酒精濃度測試，其呼氣酒精濃度達
      每公升0.70毫克之事實，有臺北縣政府警察局舉發違反道
      路交通管理事件通知單1 紙在卷可稽，復為異議人所不爭
      執，異議人有前開酒精濃度超過規定標準仍駕車之違規情
      節，至為明確。
（二）按道路交通管理處罰條例第68條業經總統於94年12月14
      日修正公佈，經行政院以95年2 月27日行政院院臺交字第
      0950082898號令核定自95年3 月1 日施行。該條文修正前
      係規定：「汽車駕駛人，因違反本條例及道路交通安全規
      則之規定，受『吊扣或』吊銷駕駛執照處分時，『吊扣或
      』吊銷其持有各級車類之駕駛執照。」而修正後之該條文
      則規定：「汽車駕駛人，因違反本條例及道路交通安全規
      則之規定，受吊銷駕駛執照處分時，吊銷其持有各級車類
      之駕駛執照。」即將原條文中之「吊扣或」三字刪除，查
      其立法過程：該條文修正前之原提案修正條文為：「汽、
      機車駕駛人，因違反本條例及道路交通安全規則之規定，
      受『吊扣或吊銷』駕駛執照處分時，『吊扣或吊銷』其違
      法或違規當時所駕駛車輛之駕駛執照。」交通部於委員審
      查會時表達反對意見，認為此修正結果將產生如駕駛人以
      其領有之聯結車、大客車、大貨車、小客車駕駛執照駕駛
      重型機車，而有違規酒後駕車、肇事逃逸等情時，將無法
      吊扣或吊銷其所持駕駛執照，以達有效處罰與維護道路交
      通安全之目的。然立法者考量因違規而吊扣駕照，不宜連
      其他如職業上、生活上所需之駕照一併吊扣，否則恐影響
      人民工作及生活甚鉅，有失之過酷等情，最終協商通過之
      道路交通管理處罰條例第68條，係將「吊扣或」三字刪除
      （以上立法過程，有立法院公報94卷48期3430號二冊第10
      7 頁至第136 頁、94卷70期3452號第135 頁至第141 頁可
      考）。顯見立法者真意在於汽車駕駛人因違反道路交通管
      理處罰條例及道路交通安全規則之規定，受「吊銷駕照」
      處分者，仍維持一併吊銷其持有各級車類之駕駛執照，至
      於受「吊扣」駕駛執照處分時，僅能「吊扣」違規當時所
      駕駛車輛之駕駛執照，不能再擴大適用「吊扣」其持有各
      級車類之駕駛執照，至為顯明。且酒醉駕車行為係製造法
      所不容許之風險，以風險製造之立場觀之，並不因駕駛車
      輛種類之不同，而有所差別，但從風險實現之觀點而言，
      酒醉駕駛車類之不同，其對於交通安全衍生之實害結果也
      有所差異，如駕駛人駕駛低一級之車類違反本條例之規定
      時，不論其所造成之實害結果，而一律吊扣駕駛人所持有
      之各類駕照，亦有違相同事件相同處理，不同事件不同處
      理之平等原則（臺灣高等法院暨所屬法院97年法律座談會
      刑事類提案第40號研討意見結論參照）。準此，依現行道
      路交通管理處罰條例第68條規定，條文僅規定吊銷駕照處
      分效力與執行方式，並未規定吊扣駕照之執行，則交通監
      理機關對於受處分人因有違反道路交通管理處罰條例之情
      形，應受吊扣駕駛執照處分時，僅吊扣受處分人違規或違
      法當時所駕駛車類之駕駛執照即為已足，不得再對受處分
      人吊扣其持有其他各類車輛之駕駛執照。經查，異議人既
      係違規酒後騎乘重型機車，應僅能吊扣其重型機車駕駛執
      照，惟異議人於騎乘上開重型機車時，未持有重型機車駕
      駛執照可供吊扣，此有卷附異議人機車駕照基本資料查詢
      結果1 紙在卷可憑，故本件尚無從對異議人裁處吊扣重型
      機車駕駛執照之處分。惟參酌道路交通管理處罰條例第67
      條第6 項之規定，於違規酒後駕車然屬無照駕駛之情況下
      ，應將「吊扣」之處罰規定轉換為「禁止在最長吊扣期間
      內考領駕照」之處罰。從而，原處分機關於職務上既已明
      知受處分人並未持有重型機車駕照，即應依道路交通管理
      處罰條例第67條第7 項之規定，轉為裁罰異議人在所規定
      最長吊扣期間內（依同條例第35條第1 項第1 款規定，吊
      扣駕照最長期間為1 年），不得考領重型機車駕照，詎原
      處分機關竟仍對異議人裁處吊扣（汽車）駕駛執照之處分
      ，於法即有違誤。
五、綜上，異議人既有酒後騎乘重型機車之違規行為，則原處分
    機關依道路交通管理處罰條例第35條第1 項第1 款、第24條
    第1 項第2 款規定，裁處異議人罰鍰4,5000元，並施以道路
    交通安全講習，尚屬有據，異議人此部分異議無理由，應予
    駁回，惟就有關裁處吊扣駕駛執照12個月部分，原處分機關
    未考量現行道路交通管理處罰條例第68條修正規定與內涵，
    竟裁處吊扣駕駛執照12個月之處分，於法自有未洽，異議人
    執此聲明異議，為有理由，自應由本院將此部分處分撤銷，
    並諭知如主文第2 項所示之處罰，以期適法。
據上論斷，依道路交通管理處罰條例第87條第2 項，道路交通案
件處理辦法第19條、第20條前段，裁定如主文。
中    華    民    國    99    年    7     月    30    日
                        交通法庭  法  官  俞秀美
上列正本證明與原本無異。
如不服本裁定，應於裁定送達後五日內敘明抗告理由，向本院提
出抗告狀。
                                  書記官  謝怡貞
中    華    民    國    99    年    7     月    30    日

司法院資訊處製作；財團法人民間司法改革基金會備份。
